【裁判字號】    97,抗,45
【裁判日期】    980121
【裁判案由】    選派檢查人
【裁判全文】
臺灣桃園地方法院民事裁定                97年度抗字第45號
再抗告人    中壢民主有線電視股份有限公司
法定代理人  乙○○
代  理  人  呂理胡律師
相  對  人  甲○○
代  理  人  張立業律師
上列再抗告人因與相對人間選派檢查人事件，再抗告人對於民國
97 年8月29日本院所為之裁定提起再抗告，本院裁定如下：
    主  文
再抗告駁回。
再抗告費用新台幣壹仟元由再抗告人負擔。
    理  由
一、按對於抗告法院之裁定再為抗告，僅得以其適用法規顯有錯
    誤為理由，並經原法院之許可者為限。前項許可，以原裁定
    所涉及之法律見解具有原則上重要性者為限。非訟事件法第
    45條第3 項、第4 項定有明文。
二、本件再抗告意旨略以：
  (一)鈞院94年度聲字第990 號民事裁定主文並未核示所選任之會
    計師就再抗告人公司之「業務、帳目及財產情形」自幾年起
    至何年止之帳冊等予以查帳，顯有欠缺。
  (二)依公司法第228 條、第245 條規定可知其立法意旨當係指「
    法院得選派檢查人，檢查每一年會計年度終了（有營業年度
    ），董事會編造而經監察人查核之帳冊而言」，絕非毫無限
    制的可以檢查自公司成立以來歷年之帳目表冊。
  (三)原裁定主文與理由及原裁定理由矛盾，顯屬適用法規不當之
    錯誤。故本件裁定所涉及之法律見解有原則上之重要性，為
    此聲請再抗告。
三、按公司法第245 條第1 項規定：「繼續一年以上，持有已發
    行股份總數百分之三以上之股東，得聲請法院選派檢查人，
    檢查公司業務帳目及財產情形」。雖未明文禁止股東檢查其
    加入公司前之帳目，亦非以發現弊端為必要。惟查股東之所
    以願意投資於某一公司，自係已對該公司之營運狀況﹑資產
    負債情形，有相當之瞭解，任何人不可能對毫無所悉之公司
    加以投資，何況投資之比例，占該公司已發行股份總數百分
    之三。是公司法第245 條第1 項所以規定繼續持有股份達1
    年以上，並須所持股份在發行股份總數3%以上，皆在限制股
    東動輒查帳，影響公司營運，故應認為該持有股份總數3%之
    股東對於加入公司以後之帳目，始有檢查之權，亦始有其經
    濟上之利益（參見最高法院80年度台抗字第376 號民事裁定
    ）。是揆諸上揭說明，檢查人檢查項目既包括財產情形，自
    不限於有營業之年度，此為文義上之當然解釋。是再抗告人
    以「選派檢查人以有營業年度為限」為由，認本件裁定所涉
    及之法律見解有原則上之重要性，即屬無據，從而本件再抗
    告不應許可，應以裁定駁回。
四、依非訟事件法第21條第2 項、第45條第5 項、民事訴訟法第
    436 條之3 第3 項、第78條，裁定如主文。
中    華    民    國    98    年    1     月    21    日
                  民事第一庭審判長法  官  郭琇玲
                                  法  官  潘進柳
                                  法  官  吳爭奇
上列正本證明與原本無異。
如不服本裁定應於送達後10日內向本院提出抗告狀，並應繳納抗
告費新台幣1,000 元。
中    華    民    國    98    年    1     月    22    日
                                  書記官  梁麗雲


司法院資訊處製作；財團法人民間司法改革基金會備份。
